臺灣臺南地方法院刑事判決　　　　　　　　　　　　　　九十一年度交訴字第二號
　　公　訴　人　臺灣台南地方法院檢察署檢察官
　　被　　　告　甲○○
　　選任辯護人　李合法
　　　　　　　　陳靜雲
右列被告因公共危險等案件，經檢察官提起公訴（九十年度偵字第八六三九號），本
院判決如左：
    主  文
甲○○駕駛動力交通工具肇事，致人受傷而逃逸，處有期徒刑壹年，緩刑參年，緩刑
期間付保護管束。
被訴業務過失傷害罪部分公訴不受理。
    事  實
一、甲○○以載運豬隻為業，係從事駕駛業務之人，於民國九十年三月九日凌晨四時
    三十分許，駕駛車牌號碼ＩＸ－○八六號營業大貨車，沿台南縣永康市○○路二
    三九巷，由北往南方向行駛，途經上開路段三七弄之無號誌交岔路口時，理應注
    意汽車行經無號誌之交岔路口時，應減速慢行，作隨時停車之準備及車輛行至無
    號誌之交岔路口，如同為直行車，左方車應暫停讓右方車先行。而依當時天候晴
    、雖為夜間然有車燈可供照明、柏油路面、路面乾燥、無缺陷、道路上未有任何
    障礙物、視距復屬良好等情形以觀，客觀上亦無不能注意之情事，其竟疏於注意
    ，貿然行駛。適同一時地乙○○騎乘車號ＴＬＵ－四六一號輕型機車，沿二三九
    巷三七弄，由西向東行駛而來，亦疏未注意汽車行經無號誌之交岔路口時，應減
    速慢行，作隨時停車之準備。而依當時情形並無不能注意之可能竟疏未注意貿然
    行駛，由於雙方皆有上述過失，二車遂於前開交叉路口相撞，乙○○因之受有「
    七顆牙齒牙冠斷裂、顏面撕裂傷、左膝不潔開放性傷口及右足不潔傷口」等傷害
    。豈料甲○○雖明知駕車肇事致乙○○受傷，然其竟未下車察看，或採取其他必
    要之救護措施，而逕行駕車逃離現場。甲○○於肇事後，犯罪未被有偵查權之公
    務員或機關發覺前，即向台南縣警察局永康分局警員自首並坦承犯行，進而接受
    裁判。
二、案經乙○○訴由台南縣警察局永康分局報請臺灣臺南地方法院檢察署檢察官偵查
    起訴。
    理  由
甲、肇事逃逸部分：
一、訊據被告甲○○雖坦承有於右述時、地，駕車行經前開路口，並與告訴人乙○○
    所駕駛車輛發生碰撞之事實，然矢口否認有何肇事逃逸之犯行，辯稱：「我將大
    貨車開往路邊停放立即下車查看，問她（指告訴人）有無受傷」「告訴人於鈞院
    審理中自承有飲酒後駕車，依奇美醫院之檢驗報告告訴人之血液中所含酒精濃度
    偏高，且救護車來時拒絕送醫」「因被告詢問告訴人傷勢如何，若其以手搖動示
    意，被告誤以為沒事，而係告訴人以側面撞及被告，被告自認為無過失，所以駛
    離，又被告停留現場約一分鐘，且離開後十五分鐘又回到現場，沒有肇事逃逸之
    意思，亦與肇事逃逸有別」云云。
二、按刑法第一百八十五條之四之駕車肇事逃逸罪，其立法意旨係在維護交通安全，
    加強救護，減少被害人之死傷，促使駕駛人於肇事後，能對被害人及時救護，因
    之行為人如駕車肇事致被害人受傷後，業已逃離現場，則因其肇事後未能立即對
    被害人施以及時之救護，以減少被害人之死傷，故其行為即已該當本條之犯罪構
    成要件。經查，本件被告明知肇事致人受傷，雖立即下車查看，惟並未對被害人
    施以及時之救護，且告訴人當時躺在地上受有「七顆牙齒牙冠斷裂、顏面撕裂傷
    、左膝不潔開放性傷口及右足不潔傷口」等由外觀明顯可察之傷害，焉有不需送
    醫之理，僅由告訴人搖手即可誤會其不需送醫實難令人想像？又參酌證人姜武賢
    雖於檢察官偵查中證稱：「救護車來時要將該女子（指告訴人）送醫，但該女子
    表示她不願就醫」等語，認告訴人亦曾對被告表示毋庸送醫屬實，然告訴人或因
    車禍而思慮不清，被告亦不得因此離開現場遺棄等待救護之告訴人。其行為已該
    當前述刑法第一百八十五條之四之駕車肇事逃逸罪之犯罪構成要件，應無疑義。
    而被告是否肇事後在現場停留一分鐘，離開後是否再回現場，則僅為犯後態度之
    問題，供本院量刑時為參考與犯罪是否構成無關。再被告所為前開犯罪事實，另
    據告訴人於警訊時及偵審中及證人姜武賢於檢察官偵查中指訴甚詳，且有台南縣
    警察局永康分局製作之道路交通事故調查報告表一紙及交通事故蒐證照片八張在
    卷足憑，又告訴人因本件車禍而受有如事實欄所載等傷害，復有奇美醫學中心九
    十年四月二十日出具之診斷證明書一紙存卷可參，足認被告所辯顯係事後卸責之
    詞，不足採信。
三、核被告甲○○所為，係犯刑法第一百八十五條之四之肇事逃逸罪。又被告於肇事
    後，犯罪未被有偵查權之公務員或機關發覺前，即向台南縣警察局第永康局警員
    自首並坦承犯行，進而接受裁判，此有卷附之檢察官偵訊筆錄載明可稽，是應依
    刑法第六十二條前段自首之規定，減輕其刑。本院審酌被告被告自稱肇事時以時
    速二十五公里之時速前進，其車輛平日均有在保養，肇事當時車況亦良好並無故
    障，有本院審理筆錄附卷可考，而被告在撞及告訴人後，在道路上僅留下二點八
    公尺之剎車痕，然被告剎停後又繼續向前開車將機車拖行十六點七公尺，留下合
    計十九點五公尺之機車刮地痕，顯見其駕車魯莽，漫不經心。另參酌被告生活狀
    況、品行、智識程度、犯罪所生之危險、被告之過失程度，被告肇事後，與被害
    人就民事損害賠償事宜，達成和解，及被告犯後仍矯言掩飾犯行之態度等一切情
    狀，量處如主文所示之刑，以資懲儆。又被告並無前科，有台灣台南地方法院檢
    察署刑案資料查註紀錄表及台灣高等法院被告全國前案紀錄表各一紙在卷可憑，
    渠經此教訓後，應知所警惕，信無再犯之虞，本院因認所宣告之刑以暫不執行為
    適當，併諭知緩刑三年，以勵自新。但被告駕車魯莽，其犯行除被害人身心俱受
    創痛外，復損害社會資源甚鉅，本院認其行為有交專人長期輔導矯治之必要，併
    諭知緩刑期內交付保護管束，以觀後效。
乙、公訴不受理部分：
一、按告訴乃論之罪，告訴人於第一審辯論終結前得撤回其告訴，又告訴經撤回者，
    應諭知不受理之判決，刑事訴訟法第二百三十八條第一項、第三百零三條第三款
    分別定有明文。
二、本件告訴人告訴被告過失傷害案件，起訴書認被告係觸犯刑法第二百八十四條第
    一項前段之業務過失傷害罪嫌，依照同法第二百八十七條前段之規定，須告訴乃
    論。現據告訴人具狀撤回其告訴，參照前述說明，爰不經言詞辯論，逕為不受理
    判決之諭知。
據上論斷，應依刑事訴訟法第二百九十九條第一項前段、第三百零三條第三款，刑法
第一百八十五條之四、第六十二條前段、第七十四條第一款、第九十三條第一項，判
決如主文。
中      華      民      國      九十一      年    二      月     四    日
                                臺灣臺南地方法院交通法庭
                                    法  官  蔡  直  青
右正本證明與原本無異。
如不服本判決，應於判決送達後十日內向本院提出上訴狀( 應附繕本 )。
                                    書記官  孫  鈴  堯
中      華      民      國      九十一      年    二      月     六    日
附錄本案論罪科刑法條全文：
中華民國刑法第一百八十五條之四
駕駛動力交通工具肇事，致人死傷而逃逸者，處六月以上五年以下有期徒刑。
